【裁判字號】    97,訴,1093
【裁判日期】    980319
【裁判案由】    損害賠償
【裁判全文】
臺灣臺中地方法院民事判決  97年度訴字第1093號
原      告  丁○○
訴訟代理人  李清輝律師
被      告  乙○○
            己○○
共      同
訴訟代理人  蔡素惠律師
            羅豐胤律師
複代理人    甲○○
上列當事人間請求損害賠償事件，本院於民國98年2月26日言詞
辯論終結，判決如下：
    主  文
原告之訴及假執行之聲請均駁回。
訴訟費用由原告負擔。
    事實及理由
一、原告起訴主張：
  (一)被告乙○○於民國94年7月25日與訴外人廖顯阜等7人就移轉
    訴外人建銫科技股份有限公司（以下簡稱建銫公司）全部股
    份簽訂「建銫科技股份有限公司股份轉讓契約書」，約定股
    份移轉金額為新台幣（下同）300萬元。當時因被告乙○○
    資金不足，乃向原告商借資金300萬元，以履行建銫公司股
    份移轉事宜。被告乙○○並將建銫公司股份中24萬股（每股
    10元）移轉登記予原告，由原告擔任建銫公司董事長，被告
    乙○○則擔任建銫公司監察人。嗣原告因事務繁忙，不克處
    理建銫公司之事務，乃於95年5月8日之會議中提出辭任董事
    長，並於95年5月31日辭任董事長職務。被告己○○則於95
    年6月20日繼任建銫公司董事長。然被告己○○接任建銫公
    司董事長後，原告發現被告2人於未經原告同意下，非法移
    轉原告所有之24萬股建銫公司股份，並將原告之董事及股東
    身份予以更替，並於95年6月20日於經濟部中部辦公室完成
    變更登記。
  (二)本件原告與訴外人即原告配偶丙○○分別為訴外人隆銓科技
    股份有限公司（下簡稱隆銓公司）之董事長與監察人，丙○○同時也是訴外人隆升精密工業股份有限公司（下簡稱隆升
    公司）之董事，因隆銓、隆升2公司皆是丙○○之家族企業
    ，故原告對於建銫公司之資金大多由隆銓公司與隆升公司所
    提供，並由該2公司直接匯入訴外人台灣毫喨科技股份有公
    司（下簡稱台灣毫喨公司），再由台灣毫喨公司分別匯款給
    建銫公司作為營運資金，及匯入訴外人毫喨精密有限公司（
    於經濟部已查無登記資料）作為支付購買建銫公司之資金。
    而原告以隆升公司與隆銓公司所提供之資金匯入台灣毫喨公
    司帳戶，扣除利息部分，實際匯款金額為4,868,000元，此
    有原告所提供之「臺灣中小企業銀行存款憑條」可證。至原
    告與隆銓、隆升2公司之內部如何結算及法律關係，與本件
    爭執無關。
  (三)茲分述原告出資及提供資金如下：
    1.原告出資建銫公司300萬元，作為被告乙○○履行建銫公
      司股份移轉，支付股款之用部分，係以隆升公司名義於
      94年8月10日匯款2,938,615元進入台灣毫喨公司之帳戶（
      原出資金額為300萬元，先扣利息61,385元，實匯2,938,
      615元）；及證人戊○○於97年7月31日證稱被告乙○○表
      示要請丙○○入主建銫公司，希望丙○○提供資金讓建銫
      公司繼續營運等語，可知原告確有出資事實。
    2.原告提供建銫公司營運資金200萬元部分：原告經由隆銓
      公司94年9月20提供金額2,891,850元匯入台灣毫喨公司之
      帳戶，其中作為提供建銫公司營運資金200萬元，先扣利
      息70,615元，實匯1,929,385元；再加上台灣毫喨公司向
      原告借款962,465元，故隆銓公司匯款2,891,850元予台灣
      毫喨公司。
    3.購買建銫公司之資金計3,219,484元部份：由「向廖顯阜
      先生等7人購買建銫公司支付支票明細」欄，及由毫喨精
      密有限公司簽發予廖顯阜之支票影本即可證原告將資金匯
      入台灣毫喨公司之帳戶，由台灣毫喨公司匯入毫喨精密有
      限公司之帳戶，再由毫喨精密有限公司簽發支票給廖顯阜
      作為支付購買建銫公司之價金。
    4.台灣毫喨公司匯入建銫公司作為營運資金1,780,516元資
      金流向說明：台灣毫喨公司匯入建銫公司作為營運資金
      1,780,516元，由「台灣毫喨公司及陳品熹匯款入建銫日
      期」欄，對照「建銫科技股份有限公司」分類帳影本，可
      證原告所提供之資金匯入台灣毫喨公司後，再由台灣毫喨
      公司及訴外人陳品熹分別將款項匯入建銫公司之帳戶，以
      作為建銫公司營運資金之用。
    5.建銫公司於95年5月8日會議紀錄之「財務」之「資金需求
      」中提及：「…另7/1隆升票兌另有810萬的資金缺口…」
      ，該810萬元係前述原告以隆銓公司、隆升公司之資金500
      萬元（實匯4,868,000元），加上94年10月19日隆升公司
      匯款310萬元予建銫公司（扣除利息223,760元，實匯2,87
      6,240元），合計810萬元。
  (四)公司法第156條第5項規定：「股東之出資除現金外，得以對
    公司所有之貨幣債權，或公司所需之技術、商譽抵充之；其
    抵充之數額須經董事會通過，不受第272條之限制。」本件
    被告乙○○接手建銫公司前，邀同原告、丙○○、戊○○共
    同參與移轉建銫公司股權事宜，當時約定未來建銫公司股權
    分配情形，即由原告及丙○○負責支援公司營運資金，被告
    乙○○負責主要營運，戊○○主要係提供技術。原告並依約
    提供資金讓被告乙○○順利自原建銫公司經營者廖顯阜取得
    股權，及支援後續建銫公司營運所需資金週轉，各股東均依
    約定各司其職，發展建銫公司業務。因此被告乙○○取得建
    銫公司股權、接手經營建銫公司，並非重新發起、設立公司
    ，期間並無任一股東曾實際出資，但原告因擔任資金提供者
    角色，且實際取得股權則屬事實，並為被告所不爭執，且原
    告之所以取得建銫公司股份，乃為被告與原告以及其他股東
    之約定。原告在移轉建銫公司股份前，提供資金予被告乙○○支付建銫公司股款與原告取得股份係屬二事，故而，不論
    原告之資金是借款或是出資，皆不影響原告取得建銫公司股
    份之事實。遑論兩造於原告將所有在隆銓、隆升2公司之資
    金匯入建銫公司前，即約定有利息，得否將利息約定定性為
    借款，容有疑問。蓋資金挹注建銫公司是否獲利尚無定數，
    雙方同意兼顧原告投資獲利及可取得承受建銫公司資金下，
    約定原告提供資金可取得利息，純屬契約自由原則的表現。
    退步言，縱然原告提供之資金定性為借款，然依公司法第
    156條規定，原告係提供資金用以支付建銫公司股權之價金
    ，其後又提供資金供建銫公司營運之用，故而，原告依法亦
    得以對建銫公司所有之貨幣債權抵充股東之出資，則原告係
    合法且有權取得建銫公司之股份，如移轉其股份必需由原告
    本人同意移轉於他人，該股份始能合法移轉，被告未經原告
    同意轉讓股份之情形下，將原告於建銫公司之股份非法轉讓
    ，並將原告董事、股東身份予以變更，被告2人於主觀上即
    基於侵害原告權利之故意或過失，侵害原告財產權，致原告
    受有財產上損害。
  (五)依證人戊○○證述當初請丙○○入股是希望他能挹注資金進
    來，丙○○占有40%的股份，我跟被告乙○○各佔30%；及丙○○證述當初大家都沒有出資，股權分配被告乙○○、戊○○均30%的股份，我有40%的股份。被告亦自承對於證人所講
    的股權分配沒有意見，是丙○○在建銫公司起初確係擁有40
    %股權無疑。且依證人丙○○另證述原告沒有出資，被告乙○○及劉益誠均知道是將我20%的股份給原告，變更登記是
    乙○○他們自己去辦的。被告於書狀中亦自承建銫公司所有
    股東，包括原告在內，本即將印章交由公司統一保管。因此
    ，原告持有股份係因丙○○轉讓其20%的股權予原告，且業
    經辦理登記。此外，原告印章係由公司保管，公司的變更登
    記亦係由被告去辦理的，故原告係受丙○○轉讓其20%持股
    而成為建銫公司股東，此本為被告乙○○所知悉並由其辦理
    變更登記，惟被告臨訟卻辯稱原告僅為丙○○之人頭股東云
    云，自屬無稽。
  (六)原告在擔任建銫公司董事長期間，實際參予建銫公司之營運
    ，負責建銫公司會計帳務審查工作，此從建銫公司之帳務試
    算表、損益表、資產負債表、零用金明細表、交貨細表等帳
    務資料，可知原告並非建銫公司之「人頭股東」及僅負責用
    印之「董事長」而已。而建銫公司營運期間資金短缺，無法
    付款給廠商，甚至無法發放員工薪資，皆由原告以自己之資
    金提供給建銫公司作為付款、發放薪資及公司營運之用，此
    由原告匯款給建銫公司之匯款單即可證明。是原告擔任建銫
    公司董事長期間，除實際參與建銫公司之營運，負責建銫公
    司會計帳務審查工作之外，還自己提供資金彌補建銫公司之
    資金缺口，且證人丙○○證述原告在建銫公司的時候有負責
    財務看帳，及證人庚○○證稱我們廠商付款原告都有蓋章，
    故被告稱原告並無實際參與建銫公司之營運，並非實在。
  (七)又原告雖於建銫公司會議中表示辭任董事長，及於辭任後親
    自到台灣中小企業銀行太平分行辦理印鑑變更，然原告並未
    在建銫公司之會議或辦理印鑑變更時有任何意思表示要一併
    辭任董事或股東。倘原告有表示要辭任董事或移轉股份，為
    何原告會在已不具股東或董事身分時，仍匯款給建銫公司彌
    補資金缺口？可見原告是在不知道自己在建銫公司之股份被
    移轉以及董事身分遭到更換之情形下，繼續為建銫公司提供
    資金。徵之證人戊○○證稱該2份會議記錄比較像是公司經
    營的會議記錄，記憶中原告有參加但是沒有簽名。開會原告
    說要請辭董事長，並未提到股份轉讓的問題等語；及證人庚○○證稱原告該2次會議都在場，沒有說他的股份要轉讓給
    被告己○○等語。證人丙○○亦證述：我與原告有參加該2
    次會議，那時原告沒有說他辭董事長同時並移轉股份給被告
    己○○，我沒有同意將股份移轉給被告乙○○，因為他們自
    己把我換掉，我都不知道，我上網查才知道我已經不是股東
    了等語。故無論是原告或丙○○皆從未同意將股份轉讓予被
    告等人，卻皆莫名遭被告等人擅自辦理公司變更登記而失其
    股東身分，不僅侵害原告及丙○○之財產權，且被告之行為
    亦涉及刑事偽造文書之刑責，均可證原告確實未同意及不知
    系爭股份移轉。且按建銫公司係於95年6月20日於經濟部中
    部辦公室核准變更登記核准登記日期文號：95.6.20經授中
    字第09532373160號）變更公司負責人為被告己○○，且將
    原告之董事及股東身份予以更替，而原告係於97年1月17日
    申請抄錄建銫公司之變更登記表始知上情，嗣後於97年4月3
    日即提起本案訴訟。原告雖於95年6月29日與被告鄭鈺華同
    至臺灣中小企業銀行太平分行辦理印鑑變更，但原告並未與
    被告鄭鈺華於95年7月4日同至台灣中小企業銀行太平分行辦
    理負責人變更。
  (八)再經濟部中部辦公室檢送建銫公司設立及歷次變更登記相關
    資料，建銫公司在95年6月16日上午10時「建銫科技股份有
    限公司股東臨時會議事錄」之討論事項：「1.本公司原董監
    事之職務於本次會議後解任，提請公決案。決議：經主席詢
    全體出席股東無異議照案通過；2.改選董事監察人案。決議
    ：己○○（當選權數1,200,000）為董事。丙○○（當選權
    數1,200,000）為董事。乙○○（當選權數1,200,000）為董
    事。戊○○（當選權數1,200,000）為監察人」之記載；以
    及95年6月16日上午11時「建銫科技股份有限公司董事會議
    事錄」之討論事項：「1.選任董事長案。決議：全體董事同
    意選任己○○為董事長」之記載，95年6月16日上午11時董
    事會雖有議事錄及簽到簿，但股份有限公司之董監事決議解
    任為股東會專屬權，惟95年6月16日上午10時股東臨時會之
    召開，並無股東臨時會簽到簿以供備查，故而建銫公司於95
    年6月16日之股東臨時會之召開及決議是否適法，仍有疑義
    。縱使建銫公司於95年6月16日之股東臨時會之董監事解任
    決議，以及董事會改選董事長皆為合法，但從其股東臨時會
    、董事會之會議決議事項及會議記錄中，沒有提及任何原告
    同意移轉股權相關討論事項，顯見原告在辭任董事長時，並
    沒有同意移轉原告之股權。
  (九)按公司法第192條第1項規定：「公司董事會，設置董事不得
    少於三人，由股東會就有行為能力之人選任之。」其修正理
    由謂：「按現行規定以股東充任董事，並不能與企業所有與
    企業經營分離之世界潮流相契合，且公司之獲利率與公司董
    事由股東選任無特殊關聯，故董事不以具有股東身分為必要
    ，修正第一項。」可見公司選任之董事，不以具有股東身分
    為必要，又未具有股東身分者，以有行為能力之自然人為限
    ，始得被選任為董事（經濟部91年2月5日經商字第0910202
    2290號函示參照）。職是被告己○○在不具有股東身分情形
    下，仍可被選任為建銫公司之董事。至建銫公司所積欠款項
    原本即應清償，原告何需以移轉股權作為換取建銫公司清償
    其債務之條件？被告稱若非同意將原告之股份移轉讓予被告
    己○○，被告己○○豈可擔任建銫公司董事長，及被告己○○豈可能簽發個人支票以清償建銫公司對隆升公司之借款，
    均不足為採。
  (十)按因故意或過失，不法侵害他人之權利者，負損害賠償責任
    。數人共同不法侵害他人權利者，連帶負損害賠償責任。不
    能知其中孰為加害人者亦同。造意人及幫助人，視為共同行
    為人，民法第184條第1項前段、民法第185條定有明文。又
    共同侵權行為人間不以有意思聯絡為必要，數人因過失不法
    侵害他人之權利，苟各行為人之過失行為，均為其所生損害
    共同原因，即所謂行為關連共同，亦足成立共同侵權行為，
    依民法第185條第1項前段之規定，各過失行為人對於被害人
    應負全部損害之連帶賠償責任，最高法院67年台上字第1737
    號判例可資參照。次按侵權行為損害賠償責任，以行為人主
    觀上有故意或過失、行為人有侵害行為、須發生損害、行為
    與損害之間具有因果關係等為其構成要件。再按負損害賠償
    責任者，除法律另有規定或契約另有訂定外，應回復他方損
    害發生前之原狀。不能回復原狀或回復顯有重大困難者，應
    以金錢賠償其損害。民法第213條第1項、第215條分別定有
    明文。本件被告乙○○、己○○為夫妻，被告己○○於接任
    建銫公司董事長之前，並非建銫公司之股東，且被告己○○
    所登記持有之股份數恰為24萬股，與原告先前於建銫公司持
    有之24萬股相同。被告己○○獲得建銫公司24萬股股份，應
    是被告乙○○將原告之出資移轉予被告己○○，惟該移轉行
    為係在未經原告同意轉讓股份之情形下所為，屬非法轉讓，
    且其將原告董事、股東身份予以變更，則被告2人於主觀上
    即係基於侵害原告權利之故意或過失，侵害原告財產權，致
    原告受有財產上損害，被告2人應將該建銫公司24萬股股份
    回復移轉於原告名下。倘被告2人無法將該建銫公司24萬股
    股份回復移轉於原告名下，則依原告原24萬股，以每股10元
    計算，被告2人即應賠償原告240萬元。
  (十一)聲明：
    先位聲明：
    1.被告應將建銫公司之股份24萬股回復移轉於原告名下。
    2.訴訟費用由被告負擔
    3.願供擔保，請准予宣告假執行。
    備位聲明：
    1.被告應共同連帶給付原告240萬元，及自起訴狀繕本送達
      之翌日起自清償日止，按年息5%計算之利息。
    2.訴訟費用由被告負擔。
    3.願供擔保，請准予宣告假執行。
二、被告則以：
  (一)原告主張被告乙○○向伊商借300萬元以履行建銫公司股份
    移轉事宜云云，並未舉證以實其說。綜觀原告所提呈之證物
    ，無一可證明曾出借300萬元予被告乙○○，原告此部分之
    主張，顯無可採。而原告之所以持有建銫公司24萬股股權，
    原告於起訴狀中主張被告乙○○當時因資金不足，向原告商
    借資金300萬元，以履行建銫公司股份移轉事宜；於準備書
    （一）狀中主張伊出資建銫公司300萬元；於辯論意旨（二
    ）狀主張為被告與原告以及其他股東之約定；後於辯論意旨
    （三）狀又主張因丙○○轉讓其20%的股權予原告，且業經
    辦理登記，其前後主張，已有矛盾。事實上建銫公司之其他
    股東僅與丙○○有所約定，從未與原告有所協議，此由證人
    戊○○證稱伊不清楚為何原告也取得股權即可得證。且原告
    於丙○○與原告之間，亦無所謂股份轉讓之情，此觀建銫公
    司歷次變更登記資料即明，則原告所主張其取得建銫公司股
    份之原由，均非實在。
  (二)次由原告所提出之資金證明，除原證12之4紙匯款申請書外
    ，其餘均出自隆升公司，原告之夫丙○○雖為隆升公司董事
    ，且隆升公司為丙○○之家族公司，然家族公司之資金並非
    當然為家族成員個人之資金，尚難認隆升公司之資金即原告
    之資金。再者，原告主張該300萬元係隆升公司於94年8月10
    日所匯，先扣利息61,385元，實匯2,938,615元，既然已先
    扣利息，足見為借款，非出資。至原告另筆2,891,580元匯
    款，亦有先扣利息，參以建銫公司分類帳摘要欄，均係記載
   「隆升利息」，益證該款項係建銫公司向隆升公司借款，非
    原告對建銫公司出資，否則豈會預扣利息？而建銫公司共向
    隆升公司借款810萬元（94年8月10日借款200萬元、94年9月
    20日借款300萬元、94年10月19日借款310萬元），均先預扣
    利息，而隆升公司所收取之利息為日息萬分之4，換算成年
    息為14.6%，其利息並不低廉，且建銫公司為清償該借款，
    曾簽發發票人為建銫公司、面額1,104,400元支票，以及發
    票人為被告己○○、面額700萬元支票予隆升公司提示兌領
    ，足見原告所主張之資金，均係丙○○為履行籌措資金義務
    ，而為建銫公司所引介之貸款，建銫公司並已全數清償對隆
    升公司之借款，原告並未對建銫公司有所出資。原告之所以
    取得建銫公司24萬股股份，乃因其夫丙○○與其他股東協議
    ，由丙○○負責籌措公司資金，嗣因丙○○無意願擔任董事
    長，乃推由原告擔任，原告因此始持有24萬股建銫公司之股
    份，足見原告確係丙○○之人頭。
  (三)另據戊○○證述可知，被告乙○○邀請丙○○入主建銫公司
    ，由丙○○「挹注資金」，此亦與原告無涉。參以證人戊○○、庚○○亦證稱系爭2份會議紀錄，原告均未簽到，僅陪
    同丙○○到場，原告亦從未針對議題表示意見，及95年5月3
    1日之董事長辭任案係由丙○○提出等情，益證原告不過係
    丙○○之人頭股東。遑論建銫公司原始股東將所有股權出售
    予被告乙○○，總共係300萬元，若300萬元全係由原告出資
    ，則丙○○、被告乙○○分別取得24萬股、36萬股之權源又
    為何？縱認隆升公司所匯300萬元屬原告或丙○○之出資，
    惟嗣後被告己○○業已將該出資額全數返還予隆升公司，原
    告或丙○○自無權再持有建銫公司任何股份。
  (四)又查被告乙○○於94年7月25日向廖顯阜等7人買受建銫公司
    之股份後，邀請原告之夫丙○○及建銫公司之原股東戊○○
    參與建銫公司之經營，三方約定丙○○持有公司40%股份，
    條件為負責公司後續資金之籌措以及擔任名義上董事長；被
    告乙○○持有30%股份，擔任總經理負責公司之統籌經營及
    業務事宜；戊○○持有30%股份，擔任副總經理，負責技術
    事宜。嗣丙○○不願出名為董事長，乃推由其妻即原告為人
    頭股東及董事長，原告僅負責用印，公司開會及丙○○應負
    責之事項，實際均由丙○○為之，此觀原告所呈原證三、原
    證四之會議紀錄，出席人員為丙○○、戊○○、乙○○三人
    ，原告並未列席可明。雖原告另提出建銫公司之帳務資料及
    匯款證明，主張有實際參與建銫公司營運，並以自己之資金
    提供給建銫公司作為營運之用云云。然查，原告所提出者均
    係截至95年1月之帳務資料，原告時任建銫公司董事長，建
    銫公司所簽發之支票須原告用印，因而財務部人員將交貨明
    細表連同支票送交原告，用以證明支票金額確為貨款金額，
    由原告於支票上用印，以支付貨款。且被告乙○○於95年8
    月7日因急性胰臟炎住院，至同年月12日始出院，有中國醫
    藥大學附設醫院診斷證明書可證。原告主張伊於95年8月10
    日仍有匯款予建銫公司云云，實則95年8月10日被告乙○○
    並不在公司，無法處理公司事務，原告所稱該日款項，經查
    證係由建銫公司另名股東即證人戊○○出面所借，嗣後亦已
    全數清償，此筆借貸純係一般之公司借款，與股份無涉。
  (五)原告之夫丙○○見建銫公司營運不如預期，擬全面退出建銫
    公司，不願再負責為建銫公司籌措資金，乃於95年5月8日提
    出董事長辭任案，經會議決議於同年5月25日再行討論。而
    原告於同年5月8日丙○○提出辭任董事長之後即經常無法聯
    絡，公司對外之簽約及應付款等均無法簽名用印，嚴重影響
    公司營運，迨至同年月31日會議確定董事長辭任案，丙○○
    既不再履行約定之義務，因而逼迫被告乙○○償還向隆升公
    司之借款，當時雙方即為股權移轉之協議，否則向隆升公司
    借款者為建銫公司，非被告乙○○或己○○，被告己○○何
    須簽發個人支票清償建銫公司之債務？反之，被告己○○既
    替建銫公司清償借款，即為其取得建銫公司股份之對價。相
    對而言，原告既未出資，嗣後復不願擔任董事長，或為建銫
    公司擔任何責任，何能無端再坐享24萬股股份？自無法再持
    有（或以他人名義持有）建銫公司40%股份，乃同意將股份
    移轉為被告乙○○所有，惟因被告乙○○與戊○○均不願接
    任董事長，被告乙○○因而商請被告己○○擔任股東並任董
    事長，並由被告己○○以償還向隆升公司之借款方式，取得
    系爭股份。
  (六)建銫公司之公司型態為未發行股票之股份有限公司，此類公
    司之董、監事若有變更，須向經濟部報備，至於股東股份之
    轉讓則依股份自由轉讓原則，只要當事人協議即可，不須持
    任何資料向經濟部申請變更。實務上作法是當事人協議之後
    ，再向經濟部陳報變更後之股東名冊即可。本件原告於辭任
    建銫公司董事長外，同時同意為股權變更，當時僅係以口頭
    達成協議，未訂立書面協議。雖原告堅詞否認，然原告所謂
    出資300萬元，實乃建銫公司向隆升公司所借貸，嗣因丙○○擬全面退出建銫公司，逼迫被告乙○○償還向隆升公司之
    借款，被告同意還款，但為保障權益，要求丙○○及其人頭
    股東即原告之股權須讓與給被告乙○○或乙○○指定之人，
    否則被告乙○○償還借款之後，債務由被告乙○○負擔，丙○○及原告卻無庸負擔任何責任卻坐享權利，此豈公平？丙○○盱衡其與原告對建銫公司並無任何出資，本不應坐享建
    銫公司股份，為謀全面退出建銫公司，故同意為股份移轉，
    此由原告於95年6月20日即知股份移轉之事實，卻遲至97年4
    月3日始提起本件訴訟亦可佐證之。此外，建銫公司於95年6
    月16日召開董事會，選任董事長，出席董事有丙○○、乙○○、己○○，全體出席董事均同意選任被告己○○為董事長
    ，有建銫公司董事會議紀錄及董事會議董事簽到簿可證。丙○○明知被告己○○原非建銫公司股東，若非同意將原告之
    股份移轉讓與被告己○○，被告己○○豈能擔任建銫公司董
    事長，丙○○豈可能同意被告己○○擔任建銫公司董事長？
    被告己○○又豈會簽發個人支票以清償建銫公司對隆升公司
    之借款？亦足證丙○○及原告有同意系爭股份之移轉。至依
    經濟部中部辦公室檢送建銫公司設立及歷次變更登記相關資
    料顯示，該公司歷次股權移轉及股東變更，均未曾於該公司
    任何會議中討論及記載於會議紀錄中，要難以建銫公司95年
    6月16日之股東臨時會、董事會之會議記錄未記載股權移轉
    事宜，即認原告未曾同意將股權移轉予被告己○○。
  (七)本件股份移轉及董事長變更案，確係經過丙○○及原告之同
    意。建銫公司之所有股東，包括原告在內，本即將印章交由
    公司統一保管，故其同意股份移轉及董事長變更後，被告乙○○即委由公司之記帳人員向經濟部中部辦公室辦理變更登
    記事宜。惟建銫公司於銀行帳戶之負責人變更事宜，須本人
    親赴銀行辦理，被告己○○乃與原告於95年7月4日連袂至台
    灣中小企業銀行太平分行辦理，負責人變更之所有資料均由
    原告親自簽名並用印，此可向該行函調建銫公司於該行帳戶
    申辦負責人變更之所有資料即明。
  (八)綜上，原告並未貸與被告乙○○300萬元，且若係借貸，被
    告乙○○尚須清償借款，何以將建銫公司40%股份登記為原
    告所有？事實上原告僅為人頭股東及名義上董事長，原告之
    夫丙○○於辭任董事長後，原告即同意將其名下股份移轉及
    董事長變更，被告等並無任何侵權行為。
  (九)末按關於侵權行為損害賠償之請求權，以受有實際損害為成
    立要件，若絕無損害亦即無賠償之可言（最高法院19年上字
    第363號判例意旨參照）。經查：原告並不曾對建銫公司有
    所出資，其純為丙○○之人頭而持有建銫公司股份，其股份
    嗣後移轉為他人所有，並無損害可言。再者，被告乙○○與
    己○○均已非建銫公司之股東，並無法將建銫公司24萬股股
    份回復移轉於原告名下，原告先備位之請求，均無理由。
  (十)聲明：1.原告之訴駁回。2.如受不利判決，願擔保請准宣告
    免為假執行。
三、下列事項為兩造不爭執，而得為本件判決基礎：
  (一)原告曾為建銫公司之董事，並擔任董事長，嗣於95年5月31
    日辭任董事長職務。
  (二)原告曾登記為建銫公司股東，持有24萬股，並登記為建銫公
    司之董事長。
  (三)原告辭任董事長後，其原來持有建銫公司之股份24萬股，以
    及原告於建銫公司之董事長及董事的身分一併被移轉、更替
    。
  (四)被告乙○○於94年7月25日以300萬元向廖顯章等7人買受建
    銫公司全部股權。
  (五)建銫公司95年5月8日、95年5月31日之會議記錄，原告均未
    簽到。
  (六)原告於建銫公司之股東及董事長身分，於95年6月20日變更
    登記為被告己○○。
  (七)隆升公司曾經匯款200萬元、300萬元、310萬元予建銫公司
    ，並均先預扣利息。建銫公司業已清償上開借款。
  (八)原告於95年7月4日親自至台灣中小企業銀行太平分行辦理負
    責人印鑑變更。
  (九)兩造當初有約定持股40%之人必須要當董事長（見98年2月26
    日言詞辯論筆錄）。
四、本院判斷：
  (一)原告主張伊曾為建銫公司之董事，持有24萬股股份，並擔任
    董事長，嗣於95年5月31日辭任董事長職務。建銫公司於95
    年6月20日變更登記董事長為被告己○○，被告己○○登記
    持有24萬股股份，為兩造所不爭執，復有公司變更登記卡附
    卷可憑，堪信原告之主張為真實。是本應審究者為原告於辭
    去董事長同時，是否同意移轉所持有之建銫公司24萬股股份
    予被告乙○○？
  (二)查證人丙○○於本院審理時結證略以：我以前是建銫公司的
    董事，之前買這家公司時，所有股東都沒有出錢，我是以負
    責引進資金作為出資，資金來源大部分是我家族公司的錢。
    原告沒有出資，原告之所以會成為建銫公司的董事長，是因
    為董監事要有4個人，我們只有3個人，後來被告乙○○、戊○○還有我說好讓原告作董事長，原告的股份是將我20%的
    股份給她，我本來有40%的股份。後來原告因很忙，所以要
    辭董事長職務，我並沒有同意原告的股份移轉登記予被告己○○。我引進的資金，建銫公司都已經清償完畢，我幫建銫
    公司引進資金800多萬元後，就沒有再引進資金等語（見本
    院97年10月14日言詞辯論筆錄）。是原告稱伊因有出資始取
    得股份，與事實不符。
  (三)建銫公司之董事長需為持有40%公司股份之人擔任，為兩造
    所不爭執。是擔任建銫公司董事長之人，需持有建銫公司之
    股份甚明。又原告之所以擔任建銫公司之董事長，持有24萬
    股股份之原由，已如丙○○上開證述。
  (四)建銫公司於95年6月16日上午10時許召開股東臨時會議改選
    董監事，選任被告己○○為董事，同年月日上午11時許，由
    全體董事選任被告己○○為董事長，丙○○均在場，有會議
    紀錄及簽到簿附卷可憑，足見被告己○○於被選任為董事長
    時應持有建銫公司股份（之前未持有該公司股份），而此應
    為在場之丙○○所明知。如前所述，擔任董事長之人需持有
    40%之股份，而被告乙○○當時僅持有30%之股份，股份未達
    40%，是被告己○○所持有之股份，不可能自被告乙○○原
    來30%之股份移轉而來。再參以丙○○證稱伊所引進之資金
    ，建銫公司均已清償完畢，伊之後未再引進資金等語（見上
    開言詞辯論筆錄），益見被告辯稱係丙○○不欲再履行約定
    之義務（引進資金），因而要求被告乙○○償還向隆升公司
    之借款，當時雙方即為股權移轉達成協議（原告之股份應移
    轉予被告乙○○，被告乙○○即擁有40%以上之股份，再將
    其中24萬股登記在被告己○○名下）一節，尚堪採信。否則
    如丙○○持股仍維持40%，董事長一職，應由其擔任，或由
    其所指定之第三人擔任（如同之前指定原告擔任董事長），
    始與當初之約定相符（持股40%之人擔任董事長）。是原告
    或證人丙○○稱未同意將原告24萬股股份移轉登記予被告鄭
    鈺華，不足採信。至於證人戊○○、庚○○於本院審理時雖
    證稱在會議中原告沒有提到股份轉讓之事云云，惟彼等之證
    詞並無法釐清二造於會議外是否就股權移轉達成協議之事實
    ，是尚不足以為原告有利之認定。
  (五)綜上，被告己○○所持有之建銫公司24萬股股份，係經原告
    及丙○○同意移轉，原告自不得請求被告將建銫公司24萬股
    股份回復於原告名下或請求損害賠償。是原告先位聲明、備
    位聲明均無理由，應予駁回。原告之訴既經駁回，其假執行
    之聲請，亦失所附麗，應併予駁回。
五、本件事證已臻明確，兩造其餘陳述、攻擊防禦方法及未經援
    用之證據，核與判決結果無影響，爰不一一論述，附此敘明
    。
六、訴訟費用負擔之依據：民事訴訟法第78條。
中      華      民      國    98   年    3   月   19  日
                  民事第三庭    法  官  謝慧敏
正本係照原本作成。
如對本判決上訴，須於判決送達後20日內向本院提出上訴狀。
中      華      民      國    98   年    3   月   19  日
                                書記官  王志


司法院資訊處製作；財團法人民間司法改革基金會備份。
